【裁判字號】    88,上訴,4638
【裁判日期】    901023
【裁判案由】    毒品危害防制條例
【裁判全文】
臺灣高等法院刑事判決                          八十八年度上訴字第四六三八號
    上  訴  人  丙○○
    即  被  告
    選任辯護人  呂福元
右上訴人因毒品危害防制條例案件，不服臺灣桃園地方法院八十八年度訴字第三七八
號，中華民國八十八年七月二十七日第一審判決（起訴案號：臺灣桃園地方法院檢察
署八十七年度偵字第一二六一四號），提起上訴，本院判決如左：
        主  文
原判決撤銷。
丙○○意圖販賣而持有第二級毒品，累犯，處有期徒刑陸年。
扣案第二級毒品安非他命肆包（原淨重柒拾玖點伍壹陸公克，驗餘淨重柒拾玖點肆
貳伍柒公克）沒收銷燬之，扣案磅秤壹台、木杓壹支及塑膠袋玖拾玖個均沒收之。
        事  實
一、丙○○曾因違反麻醉藥品管理條例案件，於民國八十三年十月二十六日經台灣台
    北地方法院判處有期徒刑六月。又因煙毒案件，於八十三年十二月二十日經台灣
    台北地方法院判處有期徒刑一年二月，並於八十四年二月二十八日經本院駁回其
    上訴確定。前開二案嗣經定應執行刑有期徒刑一年四月。另因違反麻醉藥品管理
    條例案件，於八十四年十二月二十一日經臺灣桃園地方法院判處有期徒刑六月。
    各案執行中，經合併計算刑期而於八十五年十一月三十日假釋出獄，至八十六年
    五月二十四日期滿，假釋未經撤銷，所處徒刑視為執行完畢。尚不知悔改，於八
    十七年八月十一日下午五時許近六時之間（公訴人誤載為同年月十八日十六時五
    十分許），在桃園縣中壢市內壢地區靠火車站附近之某十字路口，向真實年籍姓
    名不詳之綽號為「小勝」之男子，以新台幣（下同）五萬元之價格，販入第二級
    毒品安非他命四包（原淨重七九‧五三一六公克，驗餘淨重七九‧四二五七公克
    ），並攜返桃園縣桃園市○○街十四號四樓其住處，竟基於意圖販賣安非他命之
    犯意，販售不特定人牟利，除持有上開之安非他命外並備供其所有預備秤毒品之
    磅秤一台、木杓一支、塑膠袋九十九個，貯置待價而沽，迨八十七年八月十八日
    下午四時五十分許，丙○○在上址住處遇警查訪時，將上開第二級毒品安非他命
    四包（原淨重七九‧五三一六公克，驗餘淨重七九‧四二五七公克）、磅秤一台
    、木杓一支、塑膠袋九十九個由前述四樓其住處丟出窗外丟棄，並自四樓陽台沿
    三樓、二樓鐵窗爬下逃逸，為警查獲，並扣得前述意圖販賣而持有之第二級毒品
    安非他命四包（原淨重七九‧五三一六公克，驗餘淨重七九‧四二五七公克）及
    其所有預備秤毒品供販賣安非他命所用之磅秤一台、木杓一支、塑膠袋九十九個
    。
二、案經桃園縣警察局桃園分局報請台灣桃園地方法院檢察署檢察官偵查起訴。
        理  由
一、訊據被告丙○○，坦承於前開時、地，以五萬元向「小勝」購入扣案之四包安非
    他命等情不諱，惟否認有前揭事實之犯行，辯稱購入之安非他命係供自己吸食的
    云云，然查被告於警員前往上開之其住處查訪時，由前開四樓將扣案之安非他命
    四包、磅秤一台、木杓一支、塑膠袋九十九個往窗外丟棄等，為被告所承認，並
    經證人孫世煜、徐美琴、張明忠證明屬實，復有上開扣案之物及照片可證，又該
    四包扣案物經送鑑結果，亦均含有甲基安非他命成份（原淨重七九‧五三一六公
    克，驗餘淨重七九‧四二五七公克），此有憲兵司令部刑事鑑識中心八十八年四
    月十四日（八八）綱得字第０四九六九號鑑驗通知書一紙在卷可憑，且被告係一
    次購入該四包安非他命，為被告所自承，其份量甚多，被告於原審審理時復自承
    為警查獲之前，失業賦閒在家已近半年且無積蓄，單靠父母接濟及女友徐美琴供
    養等語，其日常生活基本所需雖有人供應，惟以被告昂藏七尺之軀猶無法自立而
    端賴他人扶養，不僅羞赧，手頭亦必拮据，處此情境，被告自應省吃儉用，免增
    親友負擔，徒成贅累，然其不由此途，於經濟窘迫之情況下，竟又籌措相較於其
    財力而言可謂鉅資之五萬元，一次購入非屬生活必需之大量安非他命，復備供預
    備秤毒品之磅秤一台、木杓一支、塑膠袋九十九個，自有意圖販賣毒品另覓財源
    以廣增挹注生活費用之情事，再查安非他命如用於治療睡症，一般成人所能承
    受之每日最高劑量僅為０‧六公克，有台北市立療養院八十六年八月二十日八六
    北市療藥字第八六五三四五號函文一紙存卷可參，雖如有藥物濫用情況，其劑量
    會增高，惟參酌被告自購入後迄同年月十八日為警查獲時止，一星期來該四包安
    非他命猶未動用，此據其於原審調查時承明（見原審八十八年四月二十日訊問筆
    錄），顯見其平日所施用安非他命之耗量不多，與前述一般成人所能承受之每日
    最高劑量０‧六公克，差異應屬不大。因之，依被告每日吸用量相較於其一次所
    購入之鉅量，其一次購入鉅量安非他命，又都未動用，復備供預備秤毒品之磅秤
    一台、木杓一支、塑膠袋九十九個，足見其有意圖販賣而持有上開毒品之意，其
    所稱上開毒品係自己要吸食的，自無可採，又被告於警員前往上開其住處查訪時
    ，除將扣案之安非他命四包、磅秤一台、木杓一支、塑膠袋九十九個自四樓往窗
    外丟棄外，其亦承認與孫世煜、嚴智傑、李孝勇自上開之四樓陽台沿三樓、二樓
    鐵窗爬下四散逃逸，此亦經證人孫世煜、嚴智傑、李孝勇、徐美琴證明屬實，而
    證人孫世煜、嚴智傑、李孝勇均承認曾施用安非他命之人，另尚有當場逃無蹤之
    嚴智暉及綽號「潘哥」之人，此亦經證人孫世煜、嚴智傑、徐美琴證述明確，雖
    證人孫世煜、嚴智傑、李孝勇均否認有向被告購買安非他命之情事，而無證據證
    明被告與孫世煜、嚴智傑、李孝勇、嚴智暉及綽號「潘哥」之人當場已有交易販
    賣毒品之行為，以及被告前開在桃園縣中壢市內壢地區靠火車站附近之某十字路
    口，向真實年籍姓名不詳之綽號為「小勝」之男子，以五萬元之價格，販入第二
    級毒品安非他命四包（原淨重七九‧五三一六公克，驗餘淨重七九‧四二五七公
    克）之初，因無積極證據足資證明其販入之初，即係要販賣，而不能認被告之行
    為已符合販賣第二級毒品安非他命之要件，但被告購入大量之毒品安非他命，而
    未動用，復備供預備秤毒品之磅秤一台、木杓一支、塑膠袋九十九個等販賣工具
    ，且在其住處出入之人又是曾施用安非他命之人，遇警查訪，又把上開之毒品安
    非他命及販賣工具由其住處四樓往窗外丟棄，人員四散逃逸，綜合上情，足見被
    告有意圖販賣而持有第二級毒品之情事，被告所辯，無非卸責之詞，不足採信，
    本件事證明確，被告犯行洵堪認定。
二、查安非他命為毒品危害防制條例第二條第一項第二款所定之第二級毒品。被告意
    圖販賣而持有第二級毒品安非他命，係犯同條例第五條第二項之意圖販賣而持有
    第二級毒品罪，公訴人認係犯同條例第四條第二項之非法販賣罪，尚有未洽，起
    訴法條應予變更，又被告曾有如事實欄所載之犯罪科刑執行情形，有被告全國前
    案紀錄表一份存卷可參，其受有期徒刑執行完畢後，於五年內再犯有期徒刑以上
    之本罪，為累犯，因法定刑無期徒刑部分依法不得加重外，餘並加重其刑。
三、原審審理結果據以論罪科刑固非無見，惟被告販入前開安非他命時，無積極證據
    足資證明其販入之初，即係要販賣，尚難認被告之行為已符合販賣第二級毒品安
    非他命之要件，原判決認被告意圖賣出而販入安非他命，尚有未洽，又諭知沒收
    之磅秤一台、分裝木杓一支及塑膠袋九十九個等均扣押在案，並無不能沒收之情
    形，自無再予諭知追徵其價額之必要，原判決就此諭知追徵其價額，亦有未洽，
    被告空言上訴否認前開犯行為無理由，但原判決既有前揭可議之處，仍應由本院
    將原判決撤銷改判，爰審酌被告之素行、犯罪之動機、目的、手段、意圖販賣而
    持有之安非他命數量不少，所生之損害、犯後尚無悔意之態度等一切情狀，量處
    如主文所示之刑。扣案安非他命四包（原淨重七九‧五三一六公克，驗餘淨重七
    九‧四二五七公克），應依毒品危害防制條例第十八條第一項前段，諭知沒收銷
    燬之。另扣案之磅秤一台、分裝木杓一支及塑膠袋九十九個，尚未經使用於販賣
    毒品之秤量、分裝，僅止於係供犯罪預備之物（請參閱最高法院八十八年度台上
    字第一三○七號、八十四年度台覆字第三二一號刑事判決要旨），係屬供犯罪預
    備之物，且為被告所有（經被告陳明在卷），依刑法第三十八條第一項第二款規
    定沒收。
四、公訴意旨另以：被告丙○○自八十六年十一月上旬左右起，陸續大量非法購入第
    二級毒品安非他命，在其上址租住處予以分裝小包，再以0000－00000
    0號行動電話或00－0000000號電話聯絡在同址或部分交由相同犯意連
    絡之乙○○（業經另案判決有罪）在桃園縣中壢市○○○路第一士校附近超商等
    地，連續以每小包五千元左右價格非法販賣予黃成立三次及其他不詳人圖牟不法
    利益，因認被告此部分亦涉犯毒品危害防制條第四條第二項之罪嫌云云，惟訊據
    被告否認有此部分之犯行，查公訴人認被告涉此部分之罪嫌，無非以乙○○於警
    訊時供稱其販售予甲○○之安非他命係綽號「阿偉」之人攜來託售，其係以00
    00－000000號行動電話與「阿偉」連絡，且該門號之申請人恰為被告丙○○，嗣又改號為0000－000000號等情為證。經查被告原申請之00
    00－000000號行動電話因常為其諸多友人持用與他人通話連絡，導致於
    夜間經常有不認識之人打電話過來，被告之同居女友徐美琴不堪其擾，遂要求被
    告將電話停用等情，業據證人徐美琴於原審調查時結證甚明（見原審八十八年六
    月十五日訊問筆錄）。顯見持用被告之行動電話充為通訊連絡之工具者眾，非僅
    被告一人，是以即便乙○○係以被告之0000－000000號行動電話與「
    阿偉」連絡，猶未能遽認該「阿偉」即係被告，況於原審調查時，經原審當庭提
    示被告之照片供乙○○及甲○○指認結果，甲○○稱根本不認識被告，乙○○則
    稱未見過被告，「阿偉」並非被告各等語（見原審八十八年五月四日訊問筆錄）
    ，證人乙○○於本院亦為此證述並證稱未向被告買過安非他命等，自屬不能證明
    被告有與乙○○共同販賣安非他命予甲○○之行為，至公訴人另指被告售予其他
    不詳之人等，經查全卷並無絲毫證據可憑，亦難認被告有此部分之犯行，此外，
    復查無其他積極證據足以證明被告確有公訴人所指此部分之犯行，惟公訴意旨認
    此部分與前揭起訴論罪科刑之部分，有連續犯裁判上一罪之關係，故此部分不另
    為無罪之諭知。
據上論斷，應依刑事訴訟法第三百六十九條第一項前段、第三百六十四條、第二百九
十九條第一項前段、第三百條，毒品危害防制條例第五條第二項、第十八條第一項前
段，刑法第十一條前段、第四十七條、第三十八條第一項第二款判決如主文。
本案經檢察官吳慎志到庭執行職務。
中    華    民    國    九十    年    十    月    二十三    日
                             臺灣高等法院刑事第十七庭
                      審判長法  官  陳  正  雄
                                       法  官  許  錦  印
                                       法  官  許  宗  和
右正本證明與原本無異。
如不服本判決應於收受送達後十日內向本院提出上訴書狀，其未敘述上訴之理由者並
得於提起上訴後十日內向本院補提理由書（均須按他造當事人之人數附繕本）。
                                       書記官  廖  艷  莉
中      華      民      國    九十    年    十      月      三十一    日
附錄：本案論罪科刑法條全文
毒品危害防制條例第五條
意圖販賣而持有第一級毒品者，處無期徒刑或十年以上有期徒刑，得併科新臺幣七百
萬元以下罰金。
意圖販賣而持有第二級毒品者，處五年以上有期徒刑，得併科新臺幣五百萬元以下罰
金。
意圖販賣而持有第三級毒品者，處三年以上十年以下有期徒刑，得併科新臺幣三百萬
元以下罰金。
意圖販賣而持有專供製造或施用毒品之器具者，處五年以下有期徒刑，得併科新臺幣
一百萬元以下罰金。


司法院資訊處製作；財團法人民間司法改革基金會備份。
